ACORDAO-COMPLETO-2471215

ACÓRDÃO 9852/2021 ATA 25/2021 - PRIMEIRA CÂMARA

VISTOS, relatados e discutidos estes autos de tomada de contas especial instaurada pelo Fundo Nacional de Saúde/Ministério da Saúde (FNS/MS) , originalmente em desfavor do Centro Comunitário Pedro Batista (Cecom) e do Sr. Antônio França dos Santos, presidente da entidade convenente, em razão da não execução do objeto previsto no convênio 1379/2003.
ACORDAM os ministros do Tribunal de Contas da União, reunidos em sessão da 1ª Câmara, ante as razões expostas pelo relator, em:
9.1. considerar revéis, para todos os efeitos, com fundamento no art. 12, § 3º, da Lei 8.443/1992, o Centro Comunitário Pedro Batista (Cecom) , e o Sr. Antônio França dos Santos e a Sra. Rosália Rodrigues França;
9.2. julgar irregulares, com fundamento nos arts. 1º, I, e 16, III, "b" e "c", da Lei 8.443/1992 c/c os arts. 19 e 23, III, da mesma lei, e com arts. 1º, I, e 209, II e III, e 214, III, do RI/TCU, as contas do Sr. Antônio França dos Santos e a Sra. Rosália Rodrigues França e condená-los, em solidariedade com o Centro Comunitário Pedro Batista ao pagamento das quantias abaixo especificadas, com a fixação do prazo de 15 (quinze) dias, a contar da notificação, para que comprove, perante este Tribunal (art. 214, III, "a", do RI/TCU) , o recolhimento da dívida aos cofres do Fundo Nacional de Saúde, atualizada monetariamente e acrescida dos juros de mora, calculados a partir das datas discriminadas, até a data do recolhimento, na forma prevista na legislação em vigor:
9.2.1. débito solidário entre o Centro Comunitário Pedro Batista e a Sra. Rosália Rodrigues França:
	Valor Original (R$) 
	Data

	119.926,50
	28/4/2004

9.2.2. débito solidário entre o Centro Comunitário Pedro Batista e o Sr. Antônio França dos Santos:
	Valor Original (R$) 
	Data

	119.926,50
	7/6/2004

9.3. autorizar, desde já, caso requerido, o parcelamento da dívida em até 36 (trinta e seis) parcelas mensais, nos termos do art. 217 do RI/TCU, com a incidência sobre cada parcela dos devidos encargos legais até o efetivo pagamento, com esclarecimento ao responsável de que a falta de pagamento de qualquer parcela importará no vencimento antecipado do saldo devedor (§ 2º do art. 217 do RI/TCU) ;
9.4. autorizar, desde logo, nos termos do art. 28, II, da Lei 8.443/1992, a cobrança judicial das dívidas, caso não atendidas as notificações;
9.5. em cumprimento ao disposto no § 3º do art. 16 da Lei 8.443/1992, encaminhar cópia desta deliberação à Procuradoria da República no estado da Bahia.

Tomada de contas especial instaurada em razão da não execução do objeto previsto em convênio, cujo objeto era aquisição de equipamentos e materiais permanentes, visando ao fortalecimento do Sistema Único de Saúde - SUS.

Primeira Câmara

Fundo Nacional de Saúde/MS.

3. Interessados/Responsáveis:
3.1. Responsáveis: Antônio França dos Santos (XXX.427.925-XX); Centro Comunitário Pedro Batista (13.451.109/0001-97); Rosália Rodrigues França (XXX.249.705-XX).

13.1. Ministros presentes: Walton Alencar Rodrigues (Presidente), Benjamin Zymler e Jorge Oliveira.
13.2. Ministro-Substituto convocado: Augusto Sherman Cavalcanti.
13.3. Ministro-Substituto presente: Weder de Oliveira (Relator).

WEDER DE OLIVEIRA

Transcrevo, com ajustes de forma, a instrução apresentada (peças 126, 127 e 128) pela Secretaria de Controle Externo de Tomada de Contas Especial (Secex-TCE) :
"Os autos cuidam de tomada de contas especial instaurada pelo Fundo Nacional de Saúde/Ministério da Saúde (FNS/MS) , originalmente em desfavor do Centro Comunitário Pedro Batista (CECOM) (CNPJ 13.451.109/0001-97) e do Sr. Antônio França dos Santos, na condição de presidente da entidade convenente (CPF XXX.427.925-XX) , em razão da não execução do objeto previsto no Convênio 1379/2003 (Siafi 496527) , celebrado pelo Ministério da Saúde com essa entidade, tendo por objeto 'aquisição de equipamentos e materiais permanentes, visando ao fortalecimento do Sistema Único de Saúde - SUS'. 
HISTÓRICO
2.	O Convênio foi celebrado em 31/12/2003 (peça 7) . Conforme disposto na cláusula terceira do termo de convênio foram previstos R$ 239.853,00 para a execução do objeto, os quais seriam repassados pelo concedente, sem haver disposição sobre valores a cargo da entidade convenente, a título de contrapartida (peça 8, p. 3) . 
2.1.	Os recursos federais foram repassados em 2 parcelas, mediante as ordens bancárias 2004OB401360, de 26/4/2004, no valor de R$ 119.926,50, e 2004OB403440, de 3/6/2004, no valor de R$ 119.926,50 (peça 16) . Os recursos foram creditados na conta específica (banco do brasil, agência n. 0621-1, conta corrente n. 21.793-X) em 28/4/2004 e 7/6/2004 (peça 2) , conforme quadro abaixo:
	Ordem Bancária
	Data do Crédito
	Valor histórico (em R$) 

	2004OB401360
	28/4/2004
	119.926,50

	2004OB403440
	7/6/2004
	119.926,50

2.2.	O ajuste vigeu no período de 31/12/2003 a 29/5/2005, e previa a apresentação da prestação de contas até 28/7/2005 (peça 28) .  
2.3.	O Relatório do Tomador de Contas Especial FNS n. 100/2017 concluiu pela imputação de débito aos responsáveis pelo valor integral dos recursos repassados. Naquele relatório é mencionada a irregularidade geradora do dano ao erário: não execução total do objeto pactuado, dos equipamentos previstos no plano de trabalho aprovado. Foi entregue apenas um aparelho de ultrassom fora das especificações e sem funcionamento. Como fundamentação legal para caracterizar a instauração da TCE foi citada a seguinte: alíneas 'a' e 'b', inciso II, do art. 38 da IN/STN n. 1/1997 (peça 40) :
'Art. 38. Será instaurada a competente Tomada de Contas Especial, visando a apuração dos fatos, identificação dos responsáveis e quantificação do dano, pelos órgãos encarregados da contabilidade analítica do concedente, por solicitação do respectivo ordenador de despesas ou, na sua omissão, por determinação do Controle Interno ou TCU, quando:
 (...) 
II - não for aprovada a prestação de contas, apesar de eventuais justificativas apresentadas pelo convenente, em decorrência de: 
a) não execução total do objeto pactuado;
b) atingimento parcial dos objetivos avençados;'
2.4.	O Relatório de Auditoria n. 949/2017 (peça 41) apresenta posicionamento concordante com o do Tomador das Contas (peça 40) , pela irregularidade, em razão de irregularidades constatadas na execução do Convênio.
2.5.	O Parecer do Dirigente do Controle Interno (peça 43) apresenta manifestação concordante com o Relatório de Auditoria (peça 41) e respectivo Certificado (peça 42) , concluindo pela irregularidade das contas.
2.6.	O Ministro de Estado da Saúde, no Pronunciamento Ministerial presente na peça 44 declara haver tomado conhecimento das conclusões das peças técnicas emitidas pela CGU, com manifestação pela irregularidade das contas.
Esgotamento da via administrativa do Ministério da Saúde para ressarcimento do dano
3.	Preliminarmente, oportuno consignar que, nos termos do art. 23, § 1º, do Decreto 7.827/2012, que regulamenta a Lei Complementar 141/2012, e item 9.3.5.2 do Acórdão 1072/2017-TCU-Plenário (Relator Min. Bruno Dantas) , foram esgotadas, na via administrativa de controle interno do Ministério da Saúde, as medidas para ressarcimento do dano, conforme notificações aos responsáveis constantes das seguintes peças para que realizassem o pagamento do valor correspondente ao débito:
a) Centro Comunitário Pedro Batista: 
- Ofício 244/MS/DICON/SECON/BA, de 21/7/2016 (peça 15, p. 1) , o qual foi recebido em 1/8/2016, conforme A.R. (peça 1, p. 3) ;
- Ofício 243/MS/DICON/SECON/BA, de 21/7/2016 (peça 15, p. 2) , o qual foi recebido em 2/8/2016, conforme A.R. (peça 1, p. 2) ;
b) Antônio França dos Santos:
- Ofício 1235/MS/SE/Dicon/BA, de 4/11/2004 (peça 74, p. 1) , referente ao envio do Relatório de Verificação in loco 124-1/04, cujo A.R. está assinado, porém sem data de recebimento, bem assim o campo do A.R. relativo à assinatura do recebedor encontra-se em branco, porém consta logo abaixo o nome da pessoa que recebeu o documento no local: Sra. Alzira Rodrigues Pereira França, RG 2.384.136-24-BA (peça 60, p. 9) ;
- Ofício Dicon/Saap 152/07 (peça 74, p. 2) , recebido conforme A.R., datado de 26/6/2007 (peça 60, p. 1) : solicitação de que fossem encaminhados ou justificados os itens apontados no Parecer n. 1513, de 11/6/2017; em relação ao recebimento desse documento, importa anotar que houve menção a ele em solicitação datada de 6/8/2006, da lavra do Sr. Antônio França dos Santos (peça 86) ;
- Ofício 242/MS/DICON/SECON/BA, de 21/7/2016 (peça 15, p. 3) , o qual foi recebido em 1/9/2016, conforme A.R. (peça 1, p. 1) ;
c) Rosália Rodrigues França:
- Ofício Dicon/Saap 153/07 (peça 74, p. 3) , recebido conforme A.R., datado de 26/6/2007 (peça 60, p. 2) : solicitação de que fossem encaminhados ou justificados os itens apontados no Parecer n. 1513, de 11/6/2017;
- Ofício 245/MS/DICON/SECON/BA, de 21/7/2016 (peça 15, p. 4) , o qual foi recebido em 2/8/2016, conforme A.R. (peça 1, p. 4) .
3.1.	Consta ainda dos autos extrato gerado no Secon/BA, em relação ao esgotamento das medidas administrativas (peça 84) .
Fase externa da TCE
4.	A presente tomada de contas especial foi autuada no TCU em 24/10/2017, dando início à fase externa da TCE.
4.1.	Em 15/8/2018 foi realizada a instrução inicial dos autos (peça 52) . Em face de necessidade de saneamento dos autos, foi proposta a realização de diligência junto ao Fundo Nacional de Saúde, com o objetivo de obter as seguintes informações/documentos: 
a)	comprovação da notificação tempestiva dos responsáveis pela autoridade administrativa federal competente, demonstrando não ter ocorrido, até a notificação, o transcurso de mais de dez anos desde o fato gerador, em atendimento ao disposto no art. 6º, inciso II, c/c art. 19 da IN/TCU 71/2012, modificada pela IN/TCU 76/2016;
b)	cópia do Relatório de Fiscalização Sisaud 4503/2006;
c)	em aditamento ao que consta do Relatório de Verificação in loco 124-1/2004, do Relatório de Fiscalização Sisaud 4503/2006 e do Parecer Gescon 1271/2015, documentação técnica emitida por esse órgão, explicitando as irregularidades efetivamente comprovadas;
d)	indicação, na documentação técnica acima mencionada, dos documentos em que comprovada a ocorrência de cada uma das irregularidades apontadas;
e)	cópia dos documentos indicados na alínea anterior;
f)	esclarecimento sobre a responsabilidade exclusiva do senhor Antônio França dos Santos, considerando que: (1) os recibos referentes às despesas questionadas foram firmados em 14/5/2004 e 5/6/2004 (peça 38) ; (2) a nota fiscal que consta dos autos como inerente a essas despesas é de 14/5/2004 (peça 12) ; (3) o período de gestão do senhor Antônio França dos Santos iniciou-se em 1/6/2004 (peça 23) ; (4) antes disso, era presidente da Convenente a senhora Rosália Rodrigues França, que prestou contas de sua administração na mesma sessão em que ocorreu a posse do sucessor (também na peça 23) ;
g)	cópia dos documentos que fundamentem o posicionamento adotado sobre a responsabilidade pelo débito;
h)	cópia de outros documentos que sejam necessários à completa caracterização do débito, caso não estejam presentes nestes autos.
4.2.	Em 28/6/2019 foi realizada a segunda instrução dos autos (peça 92) . Naquela oportunidade foi registrado que em resposta à diligência promovida por esta Secretaria, por meio do Ofício 1076/2018-TCU/Secex-TCE, de 10/8/2018 (peça 55) , o qual foi recebido em 13/9/2018, conforme A.R. (peça 56) , a Divisão de Análises Normativas do Ministério da Saúde, mediante o Oficio 1259/2018/DIAN/ENS/SE/MS, de 21/9/2018 (peça 59) , apresentou, tempestivamente, as seguintes informações e/ou esclarecimentos, constantes das peças 60 a 89, em relação à diligência realizada:
- informou que estava encaminhando a cópia integral do processo administrativo 25022.004152/2016-20, recebido no FNS, para fins de instauração da TCE relativa ao Convênio em comento, contendo as peças da seguinte forma: Ofícios 152 e 153/MS/SE/DICON/BA e seus respectivos Avisos de Recebimento; Relatório de Fiscalização Sisaud 4503/2006 (fls. 103/107) ; 
- informou, ainda, que não foi localizada, além das citadas, documentação técnica explicitando as irregularidades efetivamente comprovadas;
- apontou que o processo original do convênio está em posse Divisão de Convênios/BA, e informou que promoveu o redirecionamento da demanda contida na diligência à Coordenação-Geral do Núcleo Estadual da Bahia - CGNE/BA, para complementação das informações apresentadas e atendimento dos itens 'd' a 'i', em especial aos itens 'f' e 'g' haja vista o Resumo de Comprovação da Existência de Prejuízo
- solicitou prorrogação de prazo para atendimento integral à diligência;
- com relação ao item 'j' da diligência, indicou da servidora, Marianne Dantas Farias Vieira, Contadora, telefone 3315-2196, e-mail: marianne.farias@saude.gov.br.
4.3.	Ainda no âmbito da segunda instrução técnica foi realizada análise da resposta à diligência, quando se anotou que na resposta (peças 59 a 89) à diligência (peça 55) restaram desatendidos os seguintes itens:  
- alíneas 'c' e 'd' - não há comprovação das irregularidades, não houve emissão de documentação técnica adicional explicitando as irregularidades e comprovações;
- alíneas 'f' e 'g' - não foram encaminhados os esclarecimentos nem os documentos respectivos;
- alínea 'h' - respostas das peças 57 e 59 não informam nada; supostamente encaminham documentos, mas não indicam quais; na peça 59 há informação de encaminhamento de microfilmagem de cheques, porém não houve essa anexação.
4.4.	No que se refere ao item 'a' da diligência realizada, foram encaminhadas as notificações direcionadas aos responsáveis, bem assim os respectivos avisos de recebimento (peças 60 e 74) :  
- A.R., datado de 26/6/2007 (peça 60, p. 1) , referente ao Ofício Dicon/Saap n. 152/07, direcionado ao Sr. Antônio França dos Santos (peça 74, p. 2) ;
- A.R., datado de 26/6/2007 (peça 60, p. 2) , referente ao Ofício Dicon/Saap n. 153/07, direcionado à Sra. Rosália Rodrigues França (peça 74, p. 3) ;
- A.R., datado de 19/10/2015 (peça 60, p. 3) , referente ao Ofício 361/MS/SE/Dicon/BA, referente à não aprovação do Convênio n. 1379/03, direcionado ao Sr. Antônio França dos Santos (peça 74, p. 11) ;
- A.R., datado de 16/10/2015 (peça 60, p. 4) , referente ao Ofício 362/MS/SE/Dicon/BA, referente à não aprovação do Convênio n. 1379/03, direcionado à Sra. Rosália Rodrigues França (peça 74, p. 12) ;
- A.R., datado de 1/8/2016 (peça 60, p. 5) , referente ao Ofício 242/MS/Dicon/Secon/BA, referente ao Convênio n. 1379/03, direcionado ao Sr. Antônio França dos Santos (peça 74, p. 4) ;
- A.R., datado de 2/8/2016 (peça 60, p. 6) , referente ao Ofício 243/MS/Dicon/Secon/BA, referente ao Convênio n. 1379/03, direcionado ao Sr. Antônio França dos Santos (peça 74, p. 5) ;
- A.R., datado de 2/8/2016 (peça 60, p. 7) , referente ao Ofício 245/MS/Dicon/Secon/BA, referente ao Convênio n. 1379/03, direcionado à Sra. Rosália Rodrigues França, pelo qual se comunicou à entidade convenente de não aprovação da prestação de contas do convênio n. 1379/2003, acompanhado de extrato de débito e de GRU (peça 74, p. 7-10) ;
- A.R., datado de 1/8/2016 (peça 60, p. 8) , recebido pelo Sr. Antônio França dos Santos, referente ao Ofício 244/MS/Dicon/Secon/BA, direcionado à Sra. Rosália Rodrigues França, pelo qual se comunicou à entidade convenente de não aprovação da prestação de contas do convênio n. 1379/2003 (peça 74, p. 6) ;
- A.R., sem data de recebimento (peça 60, p. 9) , referente ao Ofício 1235/MS/SE/Dicon/BA, de 4/11/2004, referente ao Relatório de Verificação in loco n. 124-1/04, direcionado ao Sr. Antônio França dos Santos (peça 74, p. 1) .
4.5.	Considerando-se a data final de prestação de contas (dia 28/7/2005) , considerando o conteúdo do Relatório de Verificação in loco 124-1/04 (peça 34) , considerando o conteúdo do Parecer Gescon n. 1513, de 11/6/2007 (peça 20) , entendeu-se que havia elementos nos autos que permitiam afirmar que houve o conhecimento (antes de passados os dez anos) dos questionamentos sobre indícios de irregularidade por parte dos responsáveis e, portanto, a possibilidade de estes exercerem seu direito de defesa, caracterizando assim que houve a notificação tempestiva dos responsáveis, situação essa que afasta a aplicação do disposto no inciso II do art. 6º da IN/TCU n. 71/2012, conforme detalhamento a seguir:
a) Sr. Antônio França dos Santos: a.1) Ofício 1235/MS/SE/Dicon/BA, de 4/11/2004 (peça 74, p. 1) , referente ao envio do Relatório de Verificação in loco n. 124-1/04; a.2) Ofício Dicon/Saap n. 152/07 (peça 74, p. 2) , referente à solicitação de que fossem encaminhados ou justificados os itens apontados no Parecer n. 1513, de 11/6/2017;
b) Sra. Rosália Rodrigues França, na condição de presidente da entidade convenente: Ofício Dicon/Saap n. 153/07 (peça 74, p. 3) , referente à solicitação de que fossem encaminhados ou justificados os itens apontados no Parecer n. 1513, de 11/6/2017.
4.6.	Houve atendimento ao item 'b' da diligência, posto que foi encaminhada cópia do Relatório de Fiscalização Sisaud 4503/2006 (peça 85, p. 3-29) , sendo que a parte relativa ao Convênio 1379/2003, objeto desta TCE, consta da peça 85, p. 3-5.
4.7.	Na peça 67 consta uma resposta datada de 10/4/2017 enviada pelo Sr. Antônio França dos Santos ao Chefe de Serviço de Convênios, em face do recebimento do Ofício n. 33/MS/NE/CODNE/SCON-BA. 
4.8.	Na peça 71, p. 1-4, consta cópia do Parecer Gescon n. 1271, de 7/10/2015.
4.9.	Na peça 75 consta cópia do Ofício n. 1235/MS/SE/DICON/BA, de 4/11/2004, encaminhado ao Sr. Antônio França dos Santos.
4.10.	Na peça 86 consta solicitação do Sr. Antonio França dos Santos de cópia do processo de prestação de contas do convenio 1379/2003, relativo ao ofício n. 152/MS/SE/DICON/BA, vez que lhe cobravam responsabilidades, sem, contudo, ter sido gestor.
4.11.	Das peças integrantes da prestação de contas realizada pela entidade, foram encaminhadas as que seguem:
- relação de pagamentos efetuados com recursos advindos do convênio, subscrita pelo Sr. Antônio França dos Santos, datada de 10/12/2004 (peça 82) ;
- relatório de cumprimento de objeto, subscrito pelo Sr. Antônio França dos Santos, datado de 10/12/2004 (peça 81) ;
- ofício de encaminhamento da prestação de contas final do Convenio n. 1379/2003, subscrito pelo Sr. Antônio França dos Santos, datado de 10/12/2004 (peça 78, p. 1) ;
- relação de bens adquiridos, produzidos ou construídos (peça 78, p. 5) ;
- proposta de aquisição, referente a equipamentos e material permanente por ambiente, constante do plano de trabalho submetido ao Ministério da Saúde (peça 78, p. 22-27) ;
- nota fiscal n. 823, de 14/5/2004, emitida por Klass Comércio e Representação Ltda., no valor de R$ 240.000,00 (peça 78, p. 28) .
4.12.	Ao final da segunda instrução técnica (peça 93, p. 14-15) , foi realizada proposição de citação das seguintes pessoas:
a) Sra. ROSÁLIA RODRIGUES FRANÇA (CPF XXX.249.705-XX) , na condição de presidente do Centro Comunitário Pedro Batista (gestão: 19/2/2001 a 30/5/2004 e a partir de 12/9/2005) , e do CENTRO COMUNITÁRIO PEDRO BATISTA (CNPJ 13.451.109/0001-97) :
a.1) Irregularidade: Não comprovação da boa e regular aplicação dos recursos repassados pela União ao Centro Comunitário Pedro Batista (CNPJ 13.451.109/0001-97) , no exercício de 2004, à conta do Convênio 1379/2003 (Siafi 496527) , em face da inexecução do objeto do convênio e do não alcance da finalidade colimada no convênio, conforme evidenciado no relatório de tomada de contas especial FNS n. 100/2017;
a.2) Conduta: Não demonstrar a boa e regular aplicação de recursos oriundos do Ministério da Saúde os quais foram recebidos pelo Centro Comunitário Pedro Batista (CNPJ 13.451.109/0001-97) , em face da não comprovação documental e atendimento das normas que justificassem os pagamentos realizados;
a.3) Dispositivos violados: art. 70, parágrafo único, da Constituição da República Federativa do Brasil, art. 93, do Decreto-lei 200/1967, art. 66, do Decreto 93.872/1986, arts. 62 da Lei 4.320/1964, art. 20 da IN/STN n. 1/1997;
a.4) Quantificação do débito:
	Valor Original (R$) 
	Data

	119.926,50
	28/4/2004

b) Sr. ANTÔNIO FRANÇA DOS SANTOS (CPF XXX.427.925-XX) , na condição de presidente do Centro Comunitário Pedro Batista (gestão: 1/6/2004 a 11/9/2005, e do CENTRO COMUNITÁRIO PEDRO BATISTA (CNPJ 13.451.109/0001-97) :
b.1) Irregularidade: Não comprovação da boa e regular aplicação dos recursos repassados pela União ao Centro Comunitário Pedro Batista (CNPJ 13.451.109/0001-97) , no exercício de 2004, à conta do Convênio 1379/2003 (Siafi 496527) , em face da inexecução do objeto do convênio e do não alcance da finalidade colimada no convênio, conforme evidenciado no relatório de tomada de contas especial FNS n. 100/2017;
b.2) Conduta: Não demonstrar a boa e regular aplicação de recursos oriundos do Ministério da Saúde os quais foram recebidos pelo Centro Comunitário Pedro Batista (CNPJ 13.451.109/0001-97) , em face da não comprovação documental e atendimento das normas que justificassem os pagamentos realizados;
b.3) Dispositivos violados: art. 70, parágrafo único, da Constituição da República Federativa do Brasil, art. 93, do Decreto-lei 200/1967, art. 66, do Decreto 93.872/1986, arts. 62 da Lei 4.320/1964, art. 20 da IN/STN n. 1/1997;
b.4) Quantificação do débito:
	Valor Original (R$) 
	Data

	119.926,50
	7/6/2004

4.13.	Em 11/2/2020 foi realizada a terceira instrução dos autos (peça 115) . Naquela oportunidade foi realizada análise das comunicações processuais efetuadas pela Seproc após o despacho do Secretário da Secex-TCE que autorizou a citação dos responsáveis (peça 94) :
a) Rosália Rodrigues França (CPF XXX.249.705-XX) : mediante o Ofício 4024/2019-TCU/Seproc, de 10/9/2019 (peça 96) , o qual foi devolvido pelos Correios, tendo sido anotada no A.R. a informação que a destinatário era desconhecida (peça 98) . Foi realizada pesquisa de endereço dessa responsável (peça 104) . Foi encaminhada nova citação, mediante o Ofício 11525/2019-TCU/Seproc, de 18/11/2019 (peça 105) , o qual foi recebido em 2/12/2019, consoante A.R. (peça 112) , bem assim foi encaminhada a mesma citação, mediante o Ofício 11526/2019-TCU/Seproc, de 18/11/2019 (peça 106) , o qual foi devolvido pelos Correios (peça 109) ;
b) Centro Comunitário Pedro Batista (CNPJ 13.451.109/0001-97) : mediante o Ofício 4023/2019-TCU/Seproc, de 10/9/2019 (peça 95) o qual foi devolvido pelos Correios, tendo sido anotada no A.R. a informação que o endereço era insuficiente (peça 99) . Foi realizada pesquisa de endereço desse responsável (peça 103) . Foi encaminhada nova citação, mediante o Ofício 11527/2019-TCU/Seproc, de 18/11/2019 (peça 107) , o qual foi recebido em 2/12/2019, conforme A.R. (peça 111) , bem assim pelo Ofício 11528/2019-TCU/Seproc, de 18/11/2019 (peça 108) , o qual foi devolvido pelos Correios, contendo a informação de que o número não existia, conforme A.R. (peça 110) ;
c) Antônio França dos Santos (CPF XXX.427.925-XX) : mediante o Ofício 4022/2019-TCU/Seproc, de 10/9/2019 (peça 97) , o qual foi recebido, conforme A.R. (peça 100) . O procurador do responsável solicitou prorrogação de prazo para oferecimento das alegações de defesa (peça 101) .
4.14.	Apesar de a Sra. Rosália Rodrigues França (CPF XXX.249.705-XX) , o Sr. Antônio França dos Santos (CPF XXX.427.925-XX) , e o Centro Comunitário Pedro Batista (CNPJ 13.451.109/0001-97) terem tomado ciência dos expedientes que lhes foram encaminhados, conforme atestam os avisos de recebimento (AR) que compõem as peças 112, 100 e 111, não atenderam a citação e não se manifestaram quanto às irregularidades verificadas.
4.15.	Após o despacho de conclusão das comunicações processuais (peça 113) adveio novo endereço da Sra. Rosália Rodrigues França (CPF XXX.249.705-XX) , encontrado no Cadastro Nacional de Advogados (peça 114) . Com vistas a maximizar a viabilidade do exercício do direito ao contraditório e à ampla defesa, foi proposta a realização de nova citação da responsável acima nominada.
ANÁLISE DOS PRESSUPOSTOS DE PROCEDIBILIDADE DA IN/TCU 71/2012
Verificação de Eventual Prejuízo ao Contraditório e Ampla Defesa
5.	Verifica-se que não há prejuízo ao contraditório e ampla defesa, uma vez que não houve o transcurso de mais de dez anos desde o fato gerador sem que tenha havido a notificação dos responsáveis pela autoridade administrativa federal competente (art. 6º, inciso II, c/c art. 19 da IN/TCU 71/2012, modificada pela IN/TCU 76/2016) , pois os recursos transferidos e as despesas impugnadas referem-se ao exercício de 2004, e os responsáveis foram notificados sobre as irregularidades pela autoridade administrativa competente conforme descrito no Relatório do Tomador de Contas Especial FNS n. 100/2017 (peça 40, p. 4) .
Valor de Constituição da TCE
5.1.	Verifica-se, também, que o valor atualizado do débito apurado (sem juros) em 1/1/2017 era de R$ 502.318,01, portanto superior ao limite mínimo de R$ 100.000,00, na forma estabelecida conforme os arts. 6º, inciso I, e 19 da IN/TCU 71/2012, modificada pela IN/TCU 76/2016.
VERIFICAÇÃO DA EXISTÊNCIA DE OUTROS DÉBITOS
5.2.	Em atenção ao comando contido no item 9.4 do Acórdão 1772/2017-TCU-Plenário, de relatoria do Exmo. Ministro-Substituto Augusto Sherman Cavalcanti, e em atendimento ao disposto no art. 6º, § 1º, da Instrução Normativa TCU 71/2012, informa-se que não foi encontrado débito imputável aos responsáveis em outros processos em tramitação no Tribunal, para fins de consolidação.
EXAME TÉCNICO
Caracterização das irregularidades geradoras do dano ao erário
6.	Extrai-se da situação sintetizada na seção 'histórico' desta instrução que o tomador de contas identificou como ilícito gerador do dano as seguintes irregularidades:
Ocorrência 1: Não comprovação da boa e regular aplicação dos recursos repassados pela União
7.	Ocorrência 1: Não comprovação da boa e regular aplicação dos recursos repassados pela União ao Centro Comunitário Pedro Batista (CNPJ 13.451.109/0001-97) , no exercício de 2004, à conta do Convênio 1379/2003 (Siafi 496527) , em face da inexecução do objeto do convênio e do não alcance da finalidade colimada no convênio, conforme evidenciado no relatório de tomada de contas especial FNS n. 100/2017 (peça 40) ;
Valor histórico: R$ 239.853,00 (peça 2 e peça 16) ;
Dispositivos violados: art. 70, parágrafo único, da Constituição da República Federativa do Brasil, art. 93, do Decreto-lei 200/1967, art. 66, do Decreto 93.872/1986, arts. 62 da Lei 4.320/1964, art. 20 da IN/STN n. 1/1997;
Responsáveis: 
- Centro Comunitário Pedro Batista (CNPJ 13.451.109/0001-97) , na condição de entidade convenente; 
- Rosália Rodrigues França (CPF XXX.249.705-XX) , na condição de presidente do Centro Comunitário Pedro Batista (gestão: 19/2/2001 a 30/5/2004 e a partir de 12/9/2005) ;
- Antônio França dos Santos (CPF XXX.427.925-XX) , na condição de presidente do Centro Comunitário Pedro Batista (gestão: 1/6/2004 a 11/9/2005) .
Condutas: 
a) Condutas do Centro Comunitário Pedro Batista (CNPJ 13.451.109/0001-97) : 
- Não demonstrar a boa e regular aplicação de recursos oriundos do Ministério da Saúde os quais foram recebidos pelo Centro Comunitário Pedro Batista (CNPJ 13.451.109/0001-97) , em face da não comprovação documental e atendimento das normas que justificassem os pagamentos realizados; 
b) Condutas da Sra. Rosália Rodrigues França (CPF XXX.249.705-XX) : 
- Não demonstrar a boa e regular aplicação de recursos oriundos do Ministério da Saúde os quais foram recebidos pelo Centro Comunitário Pedro Batista (CNPJ 13.451.109/0001-97) , em face da não comprovação documental e atendimento das normas que justificassem os pagamentos realizados; 
- Realizar pagamento antecipado à empresa Klass Comércio e Representações Ltda.; 
c) Condutas do Sr. Antônio França dos Santos (CPF XXX.427.925-XX) : 
- Não demonstrar a boa e regular aplicação de recursos oriundos do Ministério da Saúde os quais foram recebidos pelo Centro Comunitário Pedro Batista (CNPJ 13.451.109/0001-97) , em face da não comprovação documental e atendimento das normas que justificassem os pagamentos realizados; 
- Realizar pagamento antecipado à empresa Klass Comércio e Representações Ltda.
Evidências:
- termo de convênio n. 1379/2003 entre o Ministério da Saúde e o CECOM - Centro Comunitário Pedro Batista/BA (CNPJ 13.451.109/0001-97) (peça 8) ;
- nota fiscal n. 823, emitida pela empresa Klass Comércio e Representações Ltda. (CNPJ 02.332.985/0001-88) , no valor de R$ 240.000,00 (peça 73, p. 1) ;
- recibo, datado de 14/5/2004, emitido pela empresa Klass Comércio e Representações Ltda. recibo no valor de R$ 119.926,50, concernente ao pagamento da NF 823 (peça 73, p. 3) ;
- recibo, datado de 5/6/2004, emitido pela empresa Klass Comércio e Representações Ltda., no valor de R$ 119.926,50, concernente ao pagamento da NF 823 (peça 73, p. 2) ;
- Relatório de Verificação in loco n. 124-1/04, emitido pela Divisão de Convênios e Gestão do Ministério da Saúde (peça 34) ;
- Relação de bens adquiridos, produzidos ou construídos, datada de 10/12/2004, totalizando bens no valor de R$ 239.853,00, integrante da prestação de contas final do Convenio n. 1379/2003, encaminhada pela entidade convenente, na qual está aposta a assinatura do seu então presidente, Sr. Antonio França dos Santos (peça 78, p. 5) ;
- Relatório de Auditoria Denasus n. 4503/2006 (peça 85, p. 3-5) ;
- extratos bancários da conta específica n. 21.793-X, da agência n. 0621-1, do Banco do Brasil (peça 2) . 
7.1.	Em 31/12/2003 foi firmado o termo de convênio n. 1379/2003 entre o Ministério da Saúde e o CECOM - Centro Comunitário Pedro Batista/BA (CNPJ 13.451.109/0001-97) (peça 8) , cujo extrato foi publicado no D.O.U. (peça 7) .
7.2.	Em 3/5/2004 a entidade convenente homologou e adjudicou o resultado de licitação, realizado mediante a Carta Convite n. 2/2004. A empresa vencedora foi a empresa Klass Comércio e Representações Ltda. (CNPJ 02.332.985/0001-88) , a qual tinha como sócios Darci José Vedoin e Cléia Maria Trevisan Vedoin, segundo o documento Quinta Alteração Contratual, datado de 10/3/2003 (peça 78, p. 75/76) , os quais posteriormente, em 7/4/2003, foram substituídos pelo Sr. Luiz Barbosa de Morais e Luis Bernardino de Souza Neto, consoante a 6ª. alteração contratual, de 7/4/2003 (peça 78, p. 77/79) .  O total da contratação foi no valor de R$ 240.000,00 (peça 88) . 
7.3.	Em 14/5/2004 a empresa Klass Comércio e Representações Ltda. (CNPJ 02.332.985/0001-88) emitiu a Nota Fiscal n. 823, no valor de R$ 240.000,00 (peça 73, p. 1) , no qual estão listados equipamentos arrolados na proposta de aquisição, referente a equipamentos e material permanente por ambiente, constante do plano de trabalho submetido em 2003 ao Ministério da Saúde (peça 78, p. 22-27) . 
7.4.	Em 14/5/2004 foi emitido pela empresa Klass Comércio e Representações Ltda. recibo no valor de R$ 119.926,50, concernente ao pagamento da NF 823 (peça 73, p. 3) . Posteriormente, em 5/6/2004 foi emitido outro recibo, também no valor de R$ 119.926,50, concernente ao pagamento da NF 823 (peça 73, p. 2) .
7.5.	Em 3/11/2004 foi emitido pela Divisão de Convênios e Gestão do Ministério da Saúde o Relatório de Verificação in loco n. 124-1/04 (peça 34) , verificação essa ocorrida no período de 20/9/2004 a 22/9/2004 em visita à entidade convenente no município de Santa Brígida/BA. Foi reportado à equipe do Dicon/MS que foram realizados pagamentos antecipados à empresa responsável pelo fornecimento dos equipamentos, porém até o período da verificação os mesmos ainda não haviam sido entregues; que a documentação comprobatória (orçamento, extratos da conta bancária, processos licitatórios, processo de pagamento e demais comprovantes da execução) não se encontrava na entidade convenente. Em face das falhas detectadas, foram emitidas recomendações à entidade convenente (peça 34, p. 6) .
7.6.	Em 10/12/2004, o Sr. Antônio França dos Santos encaminhou ao Ministério da Saúde a prestação de contas final do Convenio n. 1379/2003 (peça 78) , dentre as peças remetidas consta relação de bens adquiridos, produzidos ou construídos, no valor de R$ 239.853,00 (peça 78, p. 5) .
7.7.	No período de 25 a 26 de setembro de 2006, a CGU realizou a Auditoria n. 4503 no Centro Comunitário Pedro Batista, no município de Santa Brígida/BA (peça 85, p. 9) . Na parte relativa ao Convênio 1379/2003, objeto desta TCE (peça 85, p. 3-5) , foram listadas no relatório de auditoria as seguintes irregularidades:
- constatou-se que os equipamentos foram pagos pela convenente e não foram entregues pela licitante, com exceção de um aparelho de ultra-som marca Aloka 500, entregue fora das especificações contidas no plano de trabalho aprovado;
- o aparelho de ultrassonografia se encontrava ainda dentro da caixa, sem a menor possibilidade de uso, devido à falta de profissionais para manuseá-lo. Conforme relato da Presidente a entidade nunca teve em seu quadro funcional profissionais de saúde contratados, dependendo apenas de voluntários, todavia não foi apresentado à equipe nenhum registro de produção dos atendimentos realizados;
- a concedente realizou pagamentos à empresa licitante vencedora (KLASS COMÉRCIO E REPRESENTAÇÃO LTDA) nos valores de R$ 119.926,50 cada, por meio dos cheques nº 850003, de 17/05/04 e 850010, de 16/06/04. A empresa emitiu nota fiscal nº 00823 no valor de R$ 240.000,00, de 14/05/04, e recibos nos valores de R$ 119.926,50 cada, em 14/05/04 e 05/06/04. Da vistoria in loco, constatou-se que o único equipamento entregue, posteriormente aos pagamentos, foi um aparelho de ultrassonografia marca Aloka modelo SSD 500 que se encontra ainda dentro da caixa sem a menor possibilidade de uso devido a falta de profissional médico. Portanto, caracterizou-se o pagamento antecipados das despesas, contrariando os arts. 62 e 63 da Lei nº 4.320/64;
- A entidade não possui infra-estrutura adequada para funcionar como estabelecimento assistencial de saúde. Ausência de infra-estrutura adequada para funcionamento de estabelecimento assistencial de saúde. Em consulta realizada no sítio www.datasus.gov.br, constatou-se que o convenente não possui registro no Cadastro Nacional de Estabelecimento de Saúde - CNES. Em inspeção in loco, constatou-se também que a entidade beneficiada não dispõe de infra-estrutura adequada para o funcionamento de um estabelecimento assistencial de saúde, conforme registro fotográfico. A presidente do CECOM informou que, na sede da entidade, atualmente funciona uma pequena fábrica de bijuteria com a participação de famílias carentes da comunidade. Segundo informações da presidente, a CECOM nunca teve profissionais de saúde (médicos, odontólogos, entre outros) contratados em seu quadro funcional, dispondo apenas de profissionais yoluntários para trabalhos não regulares. Importante salientar que, por ocasião da aprovação do plano de trabalho, a entidade convenente informou falsamente que dispunha de médicos, dentistas, enfermeiros, técnico de laboratório, auxiliares de enfermagem e agente de saúde, conforme anexos VIII dos planos de trabalho (peça 78, p. 21) ;
- em relação ao certame licitatório constatou-se fraude no processo e fuga da modalidade de licitação pertinente. Da análise do convite nº 01/2003, constataram-se as seguintes impropriedades: a) Ausência de formalização de processo licitatório devidamente autuado, protocolado e numerado, contendo a autorização respectiva (caput do art. 38 da lei 8.666/93) ; b) ausência de publicação do edital ou entrega do convite (inciso II do art. 38 da lei 8.666/93) ; c) ausência de termo de contrato ou instrumento equivalente (inciso X) .
7.8.	Em 11/6/2007 foi emitido o Parecer Gescon n. 1513 (peça 76) , no qual são apresentadas as seguintes ocorrências, impropriedades e/ou irregularidades na execução do Convênio n. 1379/2003:
a) conforme Relação de Bens foram adquiridos apenas 39 equipamentos dos 135 do Plano de Trabalho Aprovado; 
b) Realização de pagamento antecipado, contrariando a Lei n ° 4320/64, fato constatado na visita in loco n ° 124-1/2004; 
c) Realização de dois procedimentos licitatórios, Cartas Convites n °s 01 e 02/2004; 
d) Não aplicação dos recursos no mercado financeiro, contrariando o disposto no Artigo 20 da Instrução Normativa n.  01/97 da Secretaria do Tesouro Nacional, cujo valor correspondente deverá ser devolvido ao Fundo Nacional de Saúde mediante Guia de Recolhimento da União, anexa.
Conforme Relatório de Fiscalização SISAUD/4503/06, constatou-se o seguinte: 
a) Dos equipamentos constantes do Plano de Trabalho Aprovado, foi entregue apenas o Aparelho de Ultra-Som, ainda sem funcionamento; 
b) Pagamento antecipado das despesas; 
c) A Entidade não possui registro no Cadastro Nacional de Estabelecimento de Saúde - CNES;
d) Não existem profissionais da área de saúde no quadro funcional.
7.9.	Em 7/10/2015 foi emitido o Parecer Gescon n. 1271 (peça 35) , no qual constou que restou confirmado o não cumprimento do estabelecido no Termo de Convênio, em face do disposto no Parecer Gescon n. 1513/2007 (peça 76) , no Relatório de Fiscalização SISAUD n. 4503/2006 (peça 85, p. 3-5) , da não resposta da entidade convenente e de seu então presidente em face dos Ofício Dicon/Saap n. 152/07 (peça 74, p. 2) e 153/07 (peça 74, p. 3) , bem assim fazendo menção às recomendações constantes do Relatório de Verificação in loco n. 124-1/04 (peça 34) . Diante da constatação de que até àquela data não houvera manifestação por parte da entidade convenente, propugnou que fosse devolvido o valor de R$ 239.853,00, devidamente atualizado.
7.10.	Em 2/5/2017 foi autorizada a instauração desta TCE pelo Diretor Executivo do FNS, em razão das conclusões do Parecer Gescon n. 1271/2015, no sentido de aplicação irregular dos recursos repassados à conta do Convênio 1379/2003 (peça 3) . 
7.11.	Ao apresentar manifestação pela irregularidade das contas, o Relatório de Auditoria SFCI n. 949/2017 (peça 41) fundamentou-se no Parecer Gescon 1271/2015 (peça 35) , no Relatório de Fiscalização Sisaud 4503/2006 (peça 85, p. 3-5) e no Relatório de Verificação in loco 124-1/2004 (peça 34) . Por fim, o Relatório de Auditoria SFCI n. 949/2017 (peça 41) adotou as mesmas conclusões do Relatório de Tomada de Contas Especial FNS n. 100/2017 (peça 40) , no sentido de responsabilizar o Sr. Antônio França dos Santos e o Centro Comunitário Pedro Batista, bem assim imputar-lhes o débito no valor atualizado de R$ 1.000.474,84 (peça 41, p. 1) .
8.	Análise: Em síntese, foram atribuídos ao Sr. Antônio França dos Santos e o Centro Comunitário Pedro Batista a inexecução total do Convênio 1379/2003 (Siafi 496527) , celebrado pelo Ministério da Saúde com essa entidade, dada a realização das despesas em desacordo com as normas aplicáveis, implicando falta de comprovação da boa e regular aplicação dos recursos.
8.1.	Em suma, as irregularidades atribuídas aos responsáveis são as seguintes, de acordo com o disposto no Relatório de Verificação in loco n. 124-1/04 (peça 34) , no Relatório de Fiscalização SISAUD n. 4503/2006 (peça 85, p. 3-5) e no Parecer Gescon n. 1513/2007 (peça 76) : 
a)	aquisição parcial dos equipamentos previstos no Plano de Trabalho do Convênio;
b)	realização de pagamentos antecipados;
c)	fraude no processo licitatório;
d)	falta de aplicação dos recursos no mercado financeiro;
e)	falta dos extratos bancários referentes à movimentação financeira dos recursos do Convênio;
f)	falta de registro da entidade convenente no Cadastro Nacional de Estabelecimentos de Saúde - CNES;
g)	inexistência de profissionais da área de saúde no quadro funcional da entidade convenente;
h)	falta de apresentação dos registros dos atendimentos realizados.
8.2.	Apesar da extensa resposta (peças 60 a 89) advinda da diligência realizada (peça 55) , permanecem ausentes destes autos documentos que embasem devidamente determinadas irregularidades imputadas aos responsáveis já identificados, conforme mencionado no item 19 desta instrução técnica. Os documentos constantes nos autos não são suficientes para se constituírem como evidências de determinados achados de auditoria, impedindo a sua devida caracterização e a sua decorrente classificação como irregularidades.
8.3.	Por exemplo, há apontamento de fraude no processo licitatório, mas não há informação sobre que tipo de fraude foi verificada ou como ocorreu ou ainda, ou mesmo quais documentos são passíveis de demonstrar essa ocorrência. 
8.4.	No que diz respeito ao achado de auditoria que apontou aquisição parcial dos equipamentos ou a falta de comprovação de aquisição de todos eles, cabe confrontar o contido na proposta de aquisição, de 27/6/2003, referente a equipamentos e material permanente por ambiente, constante do plano de trabalho submetido ao Ministério da Saúde (peça 78, p. 22-27) , com o contido na relação de bens adquiridos, produzidos ou construídos, emitida em 10/12/2004 pela entidade convenente quando do envio da prestação de contas final (peça 78, p. 5) , com a NF n. 823/2004 (peça 12) , e por fim com o contido no Relatório de Auditoria Denasus n. 4503/2006 (peça 85, p. 3-5) . 
8.5.	De fato, não há identidade total entre a proposta de aquisição, de 27/6/2003 (peça 78, p. 22-27) com a relação de bens adquiridos (peça 78, p. 5) , configurando assim que essa relação é idêntica à aquisição junto a empresa Klass Comércio e Representações Ltda. a mesma que emitiu a  NF n. 823/2004 (peça 12) . Porém, a diferença entre a relação de bens adquiridos (peça 78, p. 5) e o contido no Relatório de Auditoria Denasus n. 4503/2006 (peça 85, p. 3-5) apontam uma convergência tão somente para um dos equipamentos listados no plano de trabalho: aparelho de ultra-som. 
8.6.	Anterior à fiscalização de 2006, cumpre recuperar o contido no Relatório de Verificação in loco n. 124-1/04, emitido pela Divisão de Convênios e Gestão do Ministério da Saúde (peça 34) , oportunidade que restou constatada não somente a ausência dos equipamentos, mas também que houvera pagamento antecipado das despesas.
8.7.	No Relatório de Auditoria Denasus n. 4503/2006 (peça 85, p. 3-5) , fiscalização ocorrida após o término da vigência do convênio, consta o apontamento de que os equipamentos não estavam na entidade convenente. Assim, a fiscalização de 2006 (peça 85, p. 3-5) reconfirmou os achados da fiscalização de 2004, bem assim trouxe a notícia de que o único equipamento presente na entidade convenente era um aparelho de ultra-som marca Aloka 500, entregue fora das especificações contidas no plano de trabalho aprovado (peça 85, p. 3-5) , bem assim que esse equipamento ainda estava dentro da caixa, sem possibilidade de uso, devido à falta de profissionais para manuseá-lo, portanto sem beneficiar a comunidade.
8.8.	Em que pese a resposta à diligência não ter trazido todos os documentos e informações solicitadas, entendemos que são suficientes as constatações contidas no Relatório de Auditoria Denasus n. 4503/2006 (peça 85, p. 3-5) para configurar que houve inexecução do objeto do convênio. A presença de um equipamento na caixa, com especificações diferentes do constante no plano de trabalho, e ainda sem funcionários para operá-lo, demonstram que a entidade convenente foi incapaz de demonstrar a boa e regular aplicação dos recursos repassados à conta do Convênio 1379/2003 (Siafi 496527) , celebrado pelo Ministério da Saúde.  
8.9.	No que diz respeito à não comprovação quanto ao registro da entidade convenente no Cadastro Nacional de Estabelecimentos de Saúde - CNES, nem a inexistência de profissionais da área de saúde no quadro funcional da entidade convenente, parece-nos claro que basta a constatação de equipe de fiscalização para atestar que estavam ausentes tais elementos no momento da fiscalização.
8.10.	Na instrução técnica constante da peça 52 foi anotado que não se encontrava explicitada a contribuição das várias irregularidades reportadas para o posicionamento pela ocorrência de inexecução integral do Convênio, situação que impactou a determinação do débito. Porém, diante da ausência de benefícios para a comunidade e, sobretudo, pelo não cumprimento do plano de trabalho aprovado, resta patente que cabe a glosa total dos recursos repassados à conta do Convênio 1379/2003 (Siafi 496527) , posto que o equipamento lá encontrado em setembro de 2006 não apresentava utilidade à comunidade (peça 85, p. 3-5 e p. 9) , mesmo após mais de um ano após o término da vigência do convênio que se deu em 29/5/2005.
8.11.	Na instrução técnica constante da peça 52 foi anotado que a responsabilidade exclusiva do Sr. Antônio França dos Santos não estava demonstrada, posto que os recibos referentes às despesas questionadas foram firmados pela empresa contratada em 14/5/2004 e 5/6/2004 (peça 38) , enquanto a nota fiscal que consta dos autos como inerente a essas despesas é de 14/5/2004 (peça 12) . 
8.12.	Fora anotado na instrução técnica precedente (peça 52) que o período de gestão do Sr. Antônio França dos Santos iniciou-se em 1/6/2004 (peça 23) . Antes disso, era presidente da entidade convenente a Sra. Rosália Rodrigues França, que prestou contas de sua administração na mesma sessão em que ocorreu a posse do sucessor (também na peça 23) .
8.13.	Segundo os extratos bancários da conta específica (peça 2) , um dos pagamentos realizados à empresa contratada, mediante cheque, foi compensado em 14/5/2004, no valor de R$ 119.926,50 (peça 2) , portanto ainda na gestão da Sra. Rosália Rodrigues França. Já o segundo pagamento realizado à empresa, mediante cheque, foi compensado em 16/6/2004, no valor de R$ 119.926,50 (peça 2) , portanto no curso da gestão do Sr. Antônio França dos Santos, e mais de dez dias após a empresa contratada passar recibo (5/6/2004) de que recebera o valor de R$ 119.926,50 (peça 38, p. 1) .
8.14.	Mais importante é que o Parecer Gescon 1271/2015 (peça 35) informa que presidente e ex-presidente da entidade convenente foram notificados, por meio dos Ofícios 152 e 153, datados de 11/6/2007 (peça 74, p. 2-3) , estando o recebimento de ambos comprovados por Avisos de Recebimento - ARs (peça 60, p. 1-2) . Acrescenta que, até a data de emissão do dito Parecer, 7/10/2015, não havia respostas a essas notificações. 
8.15.	Dessa feita, cabe incluir no rol de responsáveis a Sra. Rosália Rodrigues França (CPF XXX.249.705-XX) , enquanto presidente do Centro Comunitário Pedro Batista, cuja gestão deu-se de 19/2/2001 a 30/5/2004, vez que durante sua gestão houve a antecipação de pagamento à empresa contratada, a empresa Klass Comércio e Representações Ltda. (CNPJ 02.332.985/0001-88) , sem ter ocorrido a efetiva entrega das mercadorias adquiridas, situação em desacordo com o disposto no parágrafo único do art. 70 da Constituição Federal c/c art. 20 da IN/STN 01/97 e ao art. 62 da Lei n. 4.320/64, bem assim não restou demonstrada a execução do objeto do Convenio n. 1379/2003, em acordo com o disposto no plano de trabalho.
8.16.	Ressalte-se que a ocorrência se refere à inexecução do objeto ajustado no termo de Convênio 1379/2003 (Siafi 496527) , como descrito no relatório de tomada de contas especial FNS n. 100/2017 (peça 40) .
8.17.	Na seara do Direito Financeiro, é cediço que cabe ao responsável demonstrar, por meio da documentação exigida na legislação de regência, a boa e regular aplicação dos recursos públicos federais geridos, em obediência ao disposto nos arts. 70, parágrafo único, da Constituição Federal, 93 do Decreto-Lei nº 200/1967 e 66 e 145 do Decreto nº 93.872/1986. 
8.18.	Além disso, a regularidade do pagamento com recursos públicos somente é assegurada com a observância dos procedimentos prévios de liquidação e empenho da despesa fixados nos arts. 60 a 64 da Lei 4.320/1964 e demais normas regentes.
8.19.	Ante esse arcabouço normativo, os gestores aqui responsabilizados deveriam comprovar que os pagamentos foram precedidos do devido atesto, liquidação e empenho, em respeito à legislação pátria, com respaldo em documentos hábeis a comprovar a despesa (notas fiscais, planilhas, fichas de controle de estoque etc.) , bem assim comprovar que os eventuais equipamentos adquiridos fortaleceram o Sistema Único de Saúde e beneficiaram a comunidade.
Individualização das Condutas
9.	No que se refere ao período de gestão do Sr. Antônio França dos Santos (CPF XXX.427.925-XX) , enquanto presidente do Centro Comunitário Pedro Batista, entidade convenente, nota-se que no relatório de tomada de contas especial FNS n. 100/2017 (peça 40) consta como período de gestão de 16/4/2004 a 16/4/2004. Já no Relatório de Auditoria SFCI n. 949/2017 (peça 41) é apontado como período de gestão do Sr. Antônio França dos Santos o período de 1/6/2004 a 31/5/2006. 
9.1.	De acordo com documento disponível nos autos, a data de início do período de gestão do Sr. Antônio França dos Santos é de fato 1/6/2004, em face de assembleia geral extraordinária dos associados do Centro Comunitário Pedro Batista para deliberar sobre eleição de nova diretoria (peça 23) . Porém, a data de término da sua gestão seria o dia 11/9/2005, posto que consta registro na RFB que a partir de 12/9/2015 a Sra. Rosália Rodrigues França voltou a exercer o cargo de presidente da entidade convenente (peça 90, p. 1) .
9.2.	No período anterior à gestão do Sr. Antônio França dos Santos, a presidente do CECOM foi a Sra. Rosália Rodrigues França, conforme ata datada de 19/2/2001 (peça 24, p. 1) . Reforça essa informação, o fato de o termo de convênio ter sido assinado na data de 31/12/2003, estando assinado pela Sra. Rosália, na condição de presidente da entidade convenente (peça 78, p. 15) . Assim, resta demonstrado que o período de gestão da Sra. Rosália Rodrigues França (CPF XXX.249.705-XX) , enquanto presidente do Centro Comunitário Pedro Batista, deu-se de 19/2/2001 a 30/5/2004, data anterior à eleição do Sr. Antônio França dos Santos (peça 23) . No sistema da RFB consta que a data de inclusão da Sra. Rosália, enquanto presidente do CECOM, foi o dia 12/9/2005.
9.3.	No Relatório de Verificação in loco n. 124-1/04 (peça 34) consta informação quanto ao término da gestão da Sra. Rosália e quanto ao início da gestão do Sr. Antônio França dos Santos.
9.4.	Cabe ressaltar que a responsabilização da entidade convenente, o Centro Comunitário Pedro Batista (CNPJ 13.451.109/0001-97) , integrante da relação processual desta TCE, é compatível com o entendimento firmado pelo TCU na Súmula TCU n. 286:
'A pessoa jurídica de direito privado destinatária de transferências voluntárias de recursos federais feitas com vistas à consecução de uma finalidade pública responde solidariamente com seus administradores pelos danos causados ao erário na aplicação desses recursos.'
9.5.	Há fortes indícios de culpabilidade dos ex-presidentes da entidade convenente, Rosália Rodrigues França (CPF XXX.249.705-XX) e Sr. Antônio França dos Santos (CPF XXX.427.925-XX) . A responsabilidade pelos pagamentos antecipados recai sobre os dois gestores, bem assim o fato de não comprovarem a boa e regular gestão dos recursos repassados pelo Ministério da Saúde à conta do convênio n. 1379/2003, situação que não gerou benefícios à comunidade.  
9.6.	Considerando os ilícitos acima identificados, a imputação de responsabilidade atende aos pressupostos estabelecidos na jurisprudência desta Corte de Contas. Com efeito, há elementos para individualizar as condutas, o nexo de causalidade entre estas e as irregularidades geradoras do dano e está caracterizada a atuação, no mínimo culposa, dos responsáveis, conforme resumido na matriz de responsabilização anexa a esta instrução e a seguir demonstrado.
9.7.	Portanto, encontram-se elementos probatórios nos autos que autorizam a responsabilização do Sr. Antônio França dos Santos pelos débitos relativos aos recursos transferidos pelo Ministério da Saúde à entidade convenente, o Centro Comunitário Pedro Batista, o qual deve responder solidariamente pelo débito, conforme prescrito pela Súmula 286 do TCU, bem assim da Sra. Rosália Rodrigues França solidariamente com a entidade convenente.
Verificação do Prazo de Prescrição da Pretensão Punitiva
10.	Observa-se ter ocorrido a prescrição da pretensão punitiva por parte do TCU que, nos termos do entendimento firmado no Acórdão 1441/2016-TCU-Plenário (Rel. Ministro Benjamin Zymler) , subordina-se ao prazo geral de prescrição indicado no art. 205 do Código Civil, qual seja, dez anos contados a partir da data de ocorrência da irregularidade sancionada, nos termos do art. 189 do Código Civil. As irregularidades discutidas nesta TCE ocorreram no exercício de 2004, portanto há mais de 10 anos.
Análise das Citações
11.	Em cumprimento ao Despacho do Secretário de Controle Externo da Secex-TCE (peça 117) , foi promovida a citação das seguintes pessoas:
- Rosália Rodrigues França (CPF XXX.249.705-XX) : mediante o Ofício 5098/2020-TCU/Seproc, de 18/2/2020, recebido em 16/3/2020, conforme A.R. (peça 121) ;
- Centro Comunitário Pedro Batista (CNPJ 13.451.109/0001-97) : mediante o Edital 0763/2020-TCU-Seproc, de 29/5/2020 (peça 122) , publicado na Seção 3 do D.O.U., de 2/6/2020 (peça 123) . 
11.1.	Apesar de a Sra. Rosália Rodrigues França (CPF XXX.249.705-XX) e o Centro Comunitário Pedro Batista (CNPJ 13.451.109/0001-97) terem tomado ciência dos expedientes que lhes foram encaminhados, conforme atestam os avisos de recebimento (AR) que compõem as peças 121 e 123, não atenderam a citação e não se manifestaram quanto às irregularidades verificadas.
11.2.	O Centro Comunitário Pedro Batista (CNPJ 13.451.109/0001-97) , citado por via editalícia (peças 122/123) , não atendeu a citação e não se manifestou quanto às irregularidades verificadas. Destaca-se que antes da citação por edital foram adotadas providências que esgotaram as tentativas de localização do responsável, consoante extrato de pesquisa de endereços (peça 103) , embora conste ciência quanto ao Ofício 11527/2019-TCU/Seproc, de 18/11/2019 (peça 107) , recebido em 2/12/2019, conforme A.R. (peça 111) .
11.3.	Conforme registrado na terceira instrução técnica (peça 115) , apesar de o Sr. Antônio França dos Santos (CPF XXX.427.925-XX) ter tomado ciência do expediente que lhes foi encaminhado, conforme atesta o aviso de recebimento (AR) que compõem a peça 100, não atendeu citação e não se manifestou quanto às irregularidades verificadas.
 (...) 
11.8.	No caso vertente, a citação dos responsáveis deu-se em endereços provenientes de pesquisas de endereços realizadas pelo TCU, de forma bastante zelosa, porquanto, devido ao insucesso de realizar a citação em endereços constantes nos sistemas CPF e CNPJ da Receita. A entrega dos ofícios citatórios nesses endereços ficou comprovada (peça 100, 111, 112 e 121) . No caso da entidade convenente, ainda se promoveu a citação por edital publicado no Diário Oficial da União (peça 123) .
11.9.	Nos processos do TCU, a revelia não leva à presunção de que seriam verdadeiras todas as imputações levantadas contra os responsáveis, diferentemente do que ocorre no processo civil, em que a revelia do réu opera a presunção da verdade dos fatos narrados pelo autor. Dessa forma, a avaliação da responsabilidade do agente não pode prescindir da prova existente no processo ou para ele carreada.
11.10.	Ao não apresentar sua defesa, o responsável deixou de produzir prova da regular aplicação dos recursos sob sua responsabilidade, em afronta às normas que impõem aos gestores públicos a obrigação legal de, sempre que demandados pelos órgãos de controle, apresentar os documentos que demonstrem a correta utilização das verbas públicas, a exemplo do contido no art. 93 do Decreto-Lei 200/67: 'Quem quer que utilize dinheiros públicos terá de justificar seu bom e regular emprego na conformidade das leis, regulamentos e normas emanadas das autoridades administrativas competentes.' 
11.11.	Mesmo as alegações de defesa não sendo apresentadas, considerando o princípio da verdade real que rege esta Corte, procurou-se buscar, em manifestações dos responsáveis na fase interna desta Tomada de Contas Especial, se havia algum argumento que pudesse ser aproveitado a seu favor. Todavia não se localizou nestes autos qualquer manifestação dos responsáveis quanto às ocorrências em exame.
CONCLUSÃO
12.	Diante da revelia da Sra. Rosália Rodrigues França (CPF XXX.249.705-XX) , na condição de presidente do Centro Comunitário Pedro Batista (gestão: 19/2/2001 a 30/5/2004) , do Sr. Antônio França dos Santos (CPF XXX.427.925-XX) , na condição de presidente do  Centro Comunitário Pedro Batista (gestão: 1/6/2004 a 11/9/2005) , e do Centro Comunitário Pedro Batista (CNPJ 13.451.109/0001-97) , na condição de entidade convenente, e inexistindo nos autos elementos que permitam concluir pela ocorrência de boa-fé ou de outros excludentes de culpabilidade em suas condutas, propõe-se que suas contas sejam julgadas irregulares e que os responsáveis sejam condenados em débito.
12.1.	Em virtude da prescrição da pretensão punitiva do TCU, não será proposta a aplicação da multa prevista no art. 57 da Lei 8.443/1992.
12.2.	Em face da revelia da Sra. Rosália Rodrigues França (CPF XXX.249.705-XX) , do Sr. Antônio França dos Santos (CPF XXX.427.925-XX) e do Centro Comunitário Pedro Batista (CNPJ 13.451.109/0001-97) , e por não constar solicitação de parcelamento do débito por parte desses responsáveis, não será proposta a concessão de autorização do pagamento parcelado de dívida imposta pelo TCU, em consonância com o expresso no voto condutor do Acórdão 4733/2018-TCU-1ª. Câmara, da relatoria do Exmo. Ministro-Substituto Augusto Sherman. 
PROPOSTA DE ENCAMINHAMENTO 
13.	Diante do exposto, submetem-se os autos à consideração superior, propondo:
a) considerar revéis para todos os efeitos a Sra. Rosália Rodrigues França (CPF XXX.249.705-XX) , o Sr. Antônio França dos Santos (CPF XXX.427.925-XX) e o Centro Comunitário Pedro Batista (CNPJ 13.451.109/0001-97) , dando-se prosseguimento ao processo, com fulcro no art. 12, § 3º, da Lei n. 8.443/92 c/c o art. 202, § 8º, do Regimento Interno;
b) com fundamento nos arts. 1º, inciso I, 16, inciso III, alíneas 'b' e 'c', e § 2º da Lei 8.443/1992 c/c os arts. 19 e 23, inciso III, da mesma Lei, e com arts. 1º, inciso I, 209, incisos II e III, e § 5º, 210 e 214, inciso III, do Regimento Interno, que sejam julgadas irregulares as contas da Sra. ROSÁLIA RODRIGUES FRANÇA (CPF XXX.249.705-XX) , do Sr. ANTÔNIO FRANÇA DOS SANTOS (CPF XXX.427.925-XX) e do CENTRO COMUNITÁRIO PEDRO BATISTA (CNPJ 13.451.109/0001-97) , ao pagamento das quantias a seguir especificadas, com a fixação do prazo de quinze dias, a contar das notificações, para comprovarem, perante o Tribunal (art. 214, inciso III, alínea 'a', do Regimento Interno) , o recolhimento das dívidas aos cofres do Tesouro Nacional, atualizadas monetariamente e acrescidas dos juros de mora, calculados a partir das datas discriminadas, até a data dos recolhimentos, na forma prevista na legislação em vigor:
b.1) Débito de responsabilidade solidária de Rosália Rodrigues França e de Centro Comunitário Pedro Batista:
	Valor Original (R$) 
	Data

	119.926,50
	28/4/2004

Valor atualizado, e com juros de mora, até 22/6/2020: R$ 561.003,29 (peça 125) 
b.2) Débito de responsabilidade solidária de Antônio França dos Santos e de Centro Comunitário Pedro Batista:
	Valor Original (R$) 
	Data

	119.926,50
	7/6/2004

Valor atualizado, e com juros de mora, até 22/6/2020: R$ 550.537,81 (peça 125) 
c) autorizar, desde logo, nos termos do art. 28, inciso II, da Lei 8.443/1992, a cobrança judicial das dívidas, caso não atendidas as notificações;
d) encaminhar cópia da deliberação ao Procurador-Chefe da Procuradoria da República no estado da Bahia, nos termos do § 3º do art. 16 da Lei 8.443/1992 c/c o § 7º do art. 209 do Regimento Interno do TCU, para adoção das medidas cabíveis; e comunicar-lhe que o relatório e o voto que a fundamentarem podem ser acessados por meio do endereço eletrônico www.tcu.gov.br/acordaos e que, caso haja interesse, o Tribunal pode enviar-lhe cópia desses documentos sem qualquer custo."
1. O representante do MP/TCU (peça 130) , procurador Rodrigo Medeiros de Lima, discordou da proposta da unidade instrutiva, sob o argumento de que o débito estaria prescrito. Para tal, fundamentou-se, dentre outros, nas discussões acerca do Recurso Extraordinário (RE) 636.886, julgado pelo Supremo Tribunal Federal em 17/4/2020, e propôs:
"i) sobrestar o julgamento desta TCE, nos termos do art. 47 da Resolução TCU 259/2014, diante da pendência da apreciação, pelo Supremo Tribunal Federal (STF) , dos embargos de declaração opostos pela Advocacia-Geral da União (AGU) contra a decisão proferida em 17/4/2020 no julgamento do Recurso Extraordinário (RE) 636.886; e 
ii) uma vez proferida a decisão do STF, e conhecidos seus termos, encaminhar este processo ao Plenário, com vistas a que se fixe entendimento sobre a questão de direito relacionada à prescrição da pretensão de ressarcimento ao erário - se já não houver feito -, com fundamento no art. 16, inciso V, do Regimento Interno/TCU, retomando-se, em seguida, o julgamento desta TCE."
	É o relatório.

8.1. Antônio Fernando Dantas Montalvão (4.425/OAB-BA), representando Antônio França dos Santos.  
8.2. Antônio França dos Santos, representando Centro Comunitário Pedro Batista.

Procurador Rodrigo Medeiros de Lima.

TOMADA DE CONTAS ESPECIAL. CONVÊNIO. FNS. NÃO CUMPRIMENTO DO OBJETO. CITAÇÃO. REVELIA. CONTAS IRREGULARES. DÉBITO. MULTA PRESCRITA. COMUNICAÇÕES.

TOMADA DE CONTAS ESPECIAL (TCE)

Secretaria de Controle Externo de Tomada de Contas Especial (Secex-TCE).

Trata-se de tomada de contas especial instaurada pelo Fundo Nacional de Saúde/Ministério da Saúde (FNS/MS) em desfavor do Centro Comunitário Pedro Batista (Cecom) e do Sr. Antônio França dos Santos, presidente da entidade convenente, em razão da não execução do objeto previsto no convênio 1379/2003 (Siafi 496527) : "aquisição de equipamentos e materiais permanentes, visando ao fortalecimento do Sistema Único de Saúde - SUS"[footnoteRef:2]; com previsão de transferência de R$ 239.853,00, sem contrapartida, com vigência entre 31/12/2003 e 29/5/2005. [2:  Peça 8.] 
Os recursos federais foram transferidos integralmente, em duas parcelas de R$ 119.926,50, ao longo de 2004[footnoteRef:3], com prestação de contas prevista para ser encaminhada até o dia 28/7/2005[footnoteRef:4]. [3:  Peça 16.]  [4:  Peça 20.] 
Em 3/11/2004, antes do término do convênio, foi realizada inspeção in loco a fim de verificar sua execução[footnoteRef:5]. Nessa ocasião foram identificadas diversas irregularidades, das quais destacam-se o pagamento antecipado por bens que nunca ingressaram no patrimônio da entidade, ausência de orçamentos, falta de comprovantes de pagamento e de processos licitatórios. [5:  Peça 34.] 
O relatório do tomador de contas especial[footnoteRef:6] aponta que o responsável foi notificado em 23/11/2004 e apresentou documentação, em 10/12/2004, referente à prestação de contas. [6:  Peça 40.] 
Diante do não cumprimento do objeto e da não devolução dos recursos, foi instaurada a devida tomada de contas especial que pugnou pela imputação de débito solidário ao Sr. Antônio França dos Santos e ao Cecom, no montante original apurado de R$ 239.853,00.
O relatório de auditoria da Controladoria-Geral da União[footnoteRef:7] chegou às mesmas conclusões. Após serem emitidos o certificado de auditoria[footnoteRef:8], o parecer do dirigente de controle interno[footnoteRef:9] e o pronunciamento ministerial[footnoteRef:10], o processo foi remetido a este Tribunal.  [7:  Peça 41.]  [8:  Peça 42.]  [9:  Peça 43.]  [10:  Peça 44.] 
Diante da falta de informações nos autos, a Secretaria de Controle Externo de Tomada de Contas Especial (Secex-TCE) decidiu[footnoteRef:11] promover diligências que esclareceram que os recursos foram geridos pela Sra. Rosália Rodrigues França, que presidiu a entidade nos períodos de 19/2/2001 a 30/5/2004, e a partir de 12/9/2005, e pelo Sr. Antônio França dos Santos, gestor entre 1º/6/2004 e 11/9/2005. [11:  Peças 52, 53 e 54.] 
Por essa razão, concluiu pela citação[footnoteRef:12] dos gestores em solidariedade com o Cecom, cada um respectivamente à parcela que geriu. [12:  Peças 92, 93 e 94.] 
Devidamente notificados[footnoteRef:13], os responsáveis e a entidade mantiveram-se silentes, impondo-se considerá-los revéis. [13:  Peça 124.] 
Diante dos elementos presentes aos autos, a unidade instrutiva propôs[footnoteRef:14] que as contas dos responsáveis citados fossem julgadas irregulares, atribuindo-lhes o débito apurado, sem a aplicação da sanção prevista no art. 57 da Lei 8.443/1992 em razão da prescrição da pretensão punitiva. [14:  Peças 126, 127 e 128.] 
O representante do MP/TCU, procurador Rodrigo Medeiros de Lima, discordou do encaminhamento proposto[footnoteRef:15], por entender que o débito estaria prescrito. Para tal, fundamentou-se, dentre outros, nas discussões acerca do Recurso Extraordinário (RE) 636.886, julgado pelo Supremo Tribunal Federal em 17/4/2020, e propôs: [15:  Peça 130.] 
"i) sobrestar o julgamento desta TCE, nos termos do art. 47 da Resolução TCU 259/2014, diante da pendência da apreciação, pelo Supremo Tribunal Federal (STF) , dos embargos de declaração opostos pela Advocacia-Geral da União (AGU) contra a decisão proferida em 17/4/2020 no julgamento do Recurso Extraordinário (RE) 636.886; e 
ii) uma vez proferida a decisão do STF, e conhecidos seus termos, encaminhar este processo ao Plenário, com vistas a que se fixe entendimento sobre a questão de direito relacionada à prescrição da pretensão de ressarcimento ao erário - se já não houver feito -, com fundamento no art. 16, inciso V, do Regimento Interno/TCU, retomando-se, em seguida, o julgamento desta TCE."
II
Concordo com a análise empreendida pela Secex-TCE, a qual adoto como fundamento para minhas razões de decidir, sem prejuízo de complementar o exame com as considerações abaixo.
Conforme exposto pelo ilustre procurador, a decisão do Supremo Tribunal Federal (STF) no Tema 899, cuja repercussão geral foi reconhecida no âmbito do RE 636.886, ainda não transitou em julgado naquela Corte, estando pendente de apreciação de embargos de declaração opostos pela Advocacia-Geral da União (AGU) , para melhor compreensão de seu exato alcance.
Assim, diante das incertezas geradas acerca do instituto da prescrição da pretensão ressarcitória, cujo deslinde na Suprema Corte poderá assumir novos contornos, opto por continuar a seguir a jurisprudência dominante nesta Corte de Contas, sedimentada na Súmula TCU 282.
Registro que recentes decisões deste Tribunal, adotadas após o que restou deliberado pelo STF no Tema 899, seguem a mesma linha, a exemplo dos Acórdão 5236/2020-TCU-Primeira Câmara, 6171/2020-TCU-2ª Câmara, 6084/2020-TCU-1ª Câmara, 5681/2020-TCU-2ª Câmara, 6846/2020-TCU-2ª Câmara, 6676/2020-TCU-2ª Câmara, 6707/2020-TCU-2ª Câmara, 6473/2020-TCU-1ª Câmara, 6466/2020-TCU-1ª Câmara, 6465/2020-TCU-1ª Câmara, 3091/2020-TCU-Plenário, 3228/2020-TCU-Plenário, 4076/2020-TCU-Plenário, entre outros.
Por esse motivo, não acolho sua proposta de sobrestamento dessas contas especiais.
Quanto ao mérito do processo, constatou-se, após as devidas diligências, que a primeira parcela de R$ 119.926,50 foi gerida pela Sra. Rosália Rodrigues França, enquanto a segunda ficou a cargo do Sr. Antônio França dos Santos.
Os documentos apresentados pelos gestores não permitem afastar o dano apontado pelo tomador de contas especial, pois não comprovam o cumprimento do objeto do convênio.
Isso se verifica pelo conteúdo do parecer do Ministério da Saúde[footnoteRef:16], de 7/10/2015, que relata que, em 26/10/2006, após fiscalização, foi constatado que, dos equipamentos previstos no plano de trabalho, foi entregue apenas um aparelho de ultrassonografia fora das especificações, que permanecia embalado e sem uso, não foram comprovados atendimentos e que não havia profissionais de saúde no quadro da Cecom. [16:  Peça 35.] 
Inexistindo elementos que permitam concluir pela boa e regular aplicação dos recursos repassados, considero que os responsáveis devem ter suas contas julgadas irregulares, e ser condenados em débito, na forma apresentada pela unidade instrutiva, sem a aplicação da multa prevista no art. 57 da Lei 8.442/1992 em razão da prescrição da pretensão sancionatória por parte do Tribunal.
Diante do exposto, manifesto-me pela aprovação do acórdão que ora submeto à apreciação deste Colegiado. 
TCU, Sala das Sessões Ministro Luciano Brandão Alves de Souza, em 20 de julho de 2021.
Weder de Oliveira 
Relator